【裁判字號】    98,簡上,249
【裁判日期】    981223
【裁判案由】    傷害
【裁判全文】
臺灣臺南地方法院刑事判決             98年度簡上字第249號
上  訴  人  乙○○
即  被  告
上列上訴人即被告因傷害案件，不服本院中華民國98年8月20 日
98年度簡字第1589號第一審刑事簡易判決（聲請簡易判決處刑書
案號：臺灣臺南地方法院檢察署98年度偵字第7920號），提起上
訴，本院管轄之第二審合議庭判決如下：
    主  文
上訴駁回。
    事實及理由
一、按刑事訴訟法第159條之5規定：「被告以外之人於審判外之
    陳述，雖不符前四條之規定，而經當事人於審判程序同意作
    為證據，法院審酌該言詞陳述或書面陳述作成時之情況，認
    為適當者，亦得為證據。」、「當事人、代理人或辯護人於
    法院調查證據時，知有第159條第1項不得為證據之情形，而
    未於言詞辯論終結前聲明異議者，視為有前項之同意。」，
    又當事人、代理人或辯護人於調查證據時，知有刑事訴訟法
    第159條第1項不得為證據之情形，卻表示「對於證據調查無
    異議」、「沒有意見」等意思，而未於言詞辯論終結前聲明
    異議者，應視為已有將該等傳聞證據採為證據之同意（最高
    法院94年度台上字第2976號判決意旨參照）。查本件告訴人
    甲○○及證人丙○○於警詢及檢察事務官調查時所為之證述
    ，雖均屬被告以外之人於審判外之陳述，然就其證據能力乙
    節，被告並未於言詞辯論終結前聲明異議。揆諸前揭說明，
    應視為被告已有將該等傳聞證據採為證據之同意。又本院審
    酌告訴人甲○○為本案之被害人，證人丙○○則為案發當時
    在場之證人，是其等所述均為親身經歷之事實，並與卷附之
    奇美醫院柳營分院驗傷診斷書所記載之告訴人傷勢，以及警
    員至案發現場拍攝之鐵椅照片等證據相符（見南縣麻警偵字
    第0980 004877號卷〈下稱警卷〉第12、13頁），復無事證
    可認上開證據係公務員違法蒐證取得之證據，故認以之為本
    案之證據，應屬適當，合先說明。
二、又本院審理結果，認第一審簡易判決依據前段所述之相關證
    據，認定被告乙○○觸犯刑法第277條第1項之傷害罪，事證
    明確，依刑事訴訟法第449條第1項、刑法第277條第1項、第
    41條第1項前段、刑法施行法第1條之1，量處拘役30日，並
    諭知易科罰金折算標準，其認事用法，並無不合，量刑亦稱
    妥適，應予維持，爰引用第一審刑事簡易判決書記載之事實
    、證據及理由（如附件）。
三、被告上訴意旨雖仍否認傷害犯行，並辯稱：伊當時僅與告訴
    人互拿椅子推來推去，伊並無打到告訴人，不知告訴人如何
    受傷等情詞，請求撤銷原判決，另為無罪判決。然查：
  (一)告訴人甲○○於民國98年3月14日13時30分許，與丙○○在
    臺南縣六甲鄉龜港村161巷41弄66號「保安宮」廟內下棋時
    ，突然遭被告持該廟內之鐵椅重擊背部，告訴人立即起身持
    其所乘坐之鐵椅抵擋，二人繼而相互持鐵椅推扯至廟外，被
    告將鐵椅擲向告訴人後，旋即逃離現場，告訴人則跑至附近
    雜貨店借電話報警叫救護車到場，於當日13點59分至奇美醫
    院柳營分院治療，經診斷受有背挫傷、左手擦傷等情節，除
    據告訴人於警詢、偵查中及本院審理時指證歷歷（見南縣警
    卷第6頁，98年度核交字第2648號卷〈下稱98核交2648號卷
    〉第5頁，本院卷第179、180頁），並經當時在場目擊之證
    人丙○○於警詢、偵查中及本院審理時均證實被告持鐵椅毆
    打告訴人背部一情，可資佐證（見警卷第9、10頁，98核交
    2648號卷第6頁，本院卷第175至177頁）。此外，復有奇美
    醫院柳營分院診斷證明書1紙及保安宮廟內鐵椅照片2幀在卷
    可據（見警卷第12、13頁），依該診斷證明書所載，告訴人
    於98年3月14日13時59分至該院急診求治，診斷受有背挫傷
    、左手擦傷傷害，於同日15時15分辦理出院等情，亦與告訴
    人陳稱遭被告持鐵椅毆打背部及以鐵椅擲中左手所受之傷勢
    相符，參核被告於警詢、偵查中及本院審理時亦均坦承與告
    訴人於上開時、地發生衝突，並陳稱伊二人當時互持前揭照
    片所示之鐵椅推來推去等語（見警卷第2頁，98核交2648號
    卷第5頁，本院卷第185、186頁），足證告訴人前揭傷勢應
    係遭被告持鐵椅毆打及扔擲所致，洵堪認定，被告猶辯稱未
    打到告訴人云云，委無足採。
  (二)又查，被告與告訴人係兄弟關係，其二人間具有家庭暴力防
    治法第3條第4款所定之家庭成員關係，此有戶籍資料查詢結
    果2份在卷可稽（見本院卷第169、170頁）。再者，被告與
    告訴人前因財產分配、毗鄰田地水路使用及房屋通行等問題
    ，素有嫌隙，此分據告訴人於警詢及本院審理時陳述其情（
    見警卷第6頁、本院卷第182頁）；又於案發當日，被告因懷
    疑告訴人放火焚燒伊所種植之樹木一事，在「保安宮」內質
    疑告訴人，告訴人予以否認，二人因而起衝突等情節，亦據
    被告於警詢及本院審理時供明可按（見警卷第2頁、本院卷
    第185頁），並提出樹木照片數幀附卷供參（見本院卷第191
    至194頁）。據此，益可徵知被告因上述糾紛而對告訴人實
    施家庭暴力傷害犯行，已臻明確。是原審以被告所為，係對
    家庭成員實施身體上不法侵害之行為，原屬家庭暴力防治法
    第2條第2款之家庭暴力罪，惟該法就此尚無科處刑罰之規定
    ，因而依據刑法第277條第1項之傷害罪論科，亦無違誤。
  (三)至被告另以告訴人罹患精神疾病為由，指稱告訴人指述不實
    乙節，雖經本院向行政院衛生署嘉南療養院查知告訴人曾於
    92年及93年間因罹患慢性妄想型精神分裂症，至該院住院治
    療之相關病歷資料（見本院卷第34至162頁）。然而告訴人
    於案發當時之精神狀況與正常人一樣，對答亦很正常之情，
    復據當時與告訴人下棋之證人丙○○陳明在卷可按（見本院
    卷第177頁），且由告訴人於警詢、偵查中及本院審理時均
    能具體陳述其當日遭被告施暴經過，並經在場證人丙○○證
    實無誤，足認本案告訴人之指述，應為真實不虛，故被告此
    部分所辯，亦無從為其有利認定。
  (四)從而，本院認為本件被告之上訴，為無理由，應予駁回。
據上論斷，應依刑事訴訟法第455條之1第1項、第3項、第368 條
、第373條，判決如主文。
本案經檢察官丁○○到庭執行職務。
中    華    民    國    98    年    12    月    23    日
                  刑事第四庭    審判長法  官  林逸梅
                                      法  官  程克琳
                                      法  官  陳淑卿
以上正本證明與原本無異。
本判決不得上訴。
                                      書記官  周怡青
中    華    民    國    98    年    12    月    23    日
附錄本案論罪科刑法條全文
中華民國刑法第277 條第1項：
傷害人之身體或健康者，處3年以下有期徒刑、拘役或1千元以下
罰金。

司法院資訊處製作；財團法人民間司法改革基金會備份。
